【裁判字號】    89,簡上,220
【裁判日期】    900430
【裁判案由】    就業服務法
【裁判全文】
臺灣臺北地方法院刑事判決                        八十九年度簡上字第二二０號
    上  訴  人  甲○○
    即  被  告          國民
右列上訴人因違反就業服務法案件，不服本院臺北簡易庭八十八年度北簡字第三六六
號，中華民國八十九年一月三十一日第一審簡易判決（聲請簡易處刑案號：臺灣臺北
地方法院檢察署八十七年度偵字第二四八四五號；移送併辦案號：臺灣士林地方法院
檢察署八十八年度偵字第二九六三號），提起上訴，本院管轄第二審之合議庭，認為
應適用通常程序審判，並自為第一審判決如左：
    主  文
原判決撤銷。
本件免訴。
    理  由
一、公訴人聲請簡易處刑意旨略以：被告（即上訴人）甲○○在被臺北市○○街五七
    巷二六號一樓經營麵食店，明知菲律賓女子ＯＬＯＤ，ＨＥＬＥＮ已遭行政院勞
    工委員會撤銷聘僱許可，竟於民國八十六年十月起迄八十七年二月下旬，以新臺
    幣一萬六千元之代價，僱佣該許可失效之菲律賓籍女子在前開麵食店從事洗碗工
    作（公訴人誤載為未經許可而僱佣），認被告甲○○涉有違反就業服務法第五十
    三條第一款，應依同法第五十八條第一項處斷之罪嫌云云；併辦意旨略以：被告
    甲○○於八十八年二月五日起，迄同月十一日止，在前址僱佣許可失效之菲律賓
    女子ＡＲＱＵＩＬＬＡ  ＧＩＬＩＭＥＮＡ  ＢＯＮ從事餐飲工作，亦認被告甲
    ○○有聘顧許可失效外國人之罪嫌，而請求併辦云云。
二、按「案件有左列情形之一者，應諭知免訴判決：一、曾經判決確定者．．．」刑
    事訴訟法第三百零二條第一款定有明文。又「（舊）刑事訴訟法第二百九十四條
    第一款規定，案件曾經判決確定者，應為免訴判決，係以同一案件，已經法院為
    實體上之確定判決，該被告應否受刑事制裁，即因前次判決而確定，不能更為其
    他有罪或無罪之實體上裁判。此項原則，關於實質上一罪或裁判上一罪（如刑法
    第五十五條及第五十六條之犯罪），其一部事實已經判決確定者，對於構成一罪
    之其他部分，固亦均應適用，但此種情形，係因審判不可分之關係，在審理事實
    之法院，對於全部犯罪事實，按照（舊）刑事訴訟法第二百四十六條規定本應予
    以審判，故其確定判決之既判力，亦自應及於全部之犯罪事實，若在最後審理事
    實法院宣示判決後，始行發生之事實，既非該法院所得審判，即為該判決之既判
    力所不能及，檢察官或自訴人如就此部分發生之事實依法起訴，既不在曾經確定
    判決之範圍以內，即係另一犯罪問題，受訴法院仍應分別為有罪或無罪之實體上
    裁判，縱令檢察官或自訴人，係就前案事實與其後新發生之事實，誤認為實質上
    一罪或裁判上一罪，一併起訴，受訴法院除應將前案確定判決既判力所及部分諭
    知免訴外，關於其後新發生之事實，並不在（舊）刑事訴訟法第二百九十四條第
    一款所載情形之列，非可一併免訴」最高法院三十二年上字第二五七八號著有判
    例可稽。
三、經查，被告甲○○曾於八十六年五月至八十七年十月間間因違反就業服務法案件
    ，經本院臺北簡易庭以八十八年北簡字第二四八號判處有期徒刑三月，併科罰金
    九萬元確定，八十九年七月四日易科罰金執行完畢，有臺灣高等法院檢察署刑案
    紀錄簡覆表在卷可案，經本院調閱該刑事卷宗審認無訛。而該判決認定之事實略
    以「被告甲○○基於概括之犯意，自八十六年五月間迄八十七年一月二十二日，
    以每月一萬五千元之代價、一萬六千元僱佣自合法雇主逃逸（即許可失效）未經
    許可之菲籍女子ＧＡＬＤＳＴＡ  ＥＤＩＴＡ  Ｂ在前述麵店工作；又自八十七
    年十月十日起迄同月二十一日止，以每月一萬六千元之代價僱佣許可失效菲籍女
    子ＦＬＯＲＤＥＬＩＥＡ  Ｄ．ＤＡＮＣＥＬ在臺北市○○區○○路六五號二樓
    之三家中從事清掃工作，再於同月二十二日起迄同月二十九日止，命其在前開麵
    食店從事洗碗、清潔等工作」等語，而該判決係於八十八年九月三十日宣示判決
    ，有該刑事簡易判決書可稽（按該判決主文記載為「甲○○連續違反雇主不得未
    經許可聘僱他人所申請聘僱之外國人之規定」，顯係誤載，應為「甲○○連續違
    反雇主不得聘僱許可失效外國人之規定」）。足徵，依照本件公訴人聲請簡易判
    決意旨內記載被告甲○○僱佣菲律賓女子之時間（八十六年十月起迄八十七年二
    月下旬），與前開八十八年北簡字第二四八號簡易判決內所認定被告之犯罪時間
    甚為緊接；復審酌其犯罪之構成要件要屬相同，顯係基於概括之犯意反覆為之，
    應為連續犯行為之一部，參酌上開判例意旨，公訴人聲請簡易處刑內之犯罪事實
    ，應為本院八十八年北簡字第二四八號確定判決之既判力所及，原審判決未能詳
    查，誤為實體之判決，容有未洽；被告上訴否認犯罪，指摘原判決不當，雖無可
    取，惟原判決既有上開可議之處，自應由本院撤銷改判，另諭知免訴之判決。
四、退回併辦部分：
    公訴人聲請簡易處刑之部分，既為本院撤銷改判諭知免訴，該部分即與公訴人請
    求併辦部分（臺灣士林地方法院檢察署八十八年度偵字第二九六三號），顯無裁
    判上一罪之關係，自應退回該署另為適法之處理，併此敘明。
據上論斷，應依刑事訴訟法第四百五十二條、第四百五十五條之一第一項、第三項、
第三百六十九條第一項前段、第三百六十四條、第三百零二條第一款，判決如主文。
本案經檢察官陳弘杰到庭執行職務
中      華      民      國      九十      年      四      月    三十    日
                                      臺灣臺北地方法院刑事第七庭
                                          審判長法  官  陳坤地
                                                法  官  吳冠霆
                                                法  官  趙子榮
右正本證明與原本無異。
如不服本判決，應於判決送達後十日內，向本院提出上訴狀。
                                                書記官  林鈴芬
中      華      民      國      九十      年      五      月    三      日


司法院資訊處製作；財團法人民間司法改革基金會備份。
